【裁判字號】    90,自,427
【裁判日期】    900709
【裁判案由】    侵占
【裁判全文】
臺灣臺北地方法院刑事判決                            九十年度自字第四二七號
    自  訴  人  甲○○○股份有限公司
    代  表  人  丙○○
    被      告  乙○○
右列被告因侵占案件，經自訴人向本院提起自訴，本院判決如左：
    主      文
乙○○無罪。
    理      由
一、自訴意旨如附件之自訴狀所載。
二、按犯罪事實應依證據認定之，無證據不得推定其犯罪事實，刑事訴訟法第一百五
    十四條定有明文。又刑事訴訟法上所謂認定犯罪事實之證據，係指足以認定被告
    確有犯罪行為之積極證據而言，該項證據自須適合於被告犯罪事實之認定，始得
    採為斷罪資料；如未發現相當證據，或證據不足以證明，自不能以推測或擬制之
    方法，以為裁判之基礎，又按刑法第三百三十五條第一項之侵占罪，主觀上須行
    為人有為自己或第三人不法所有之意圖及侵占犯意，而客觀上有易持有為所有之
    侵占行為，始足成罪，因此若無直接或間接證據足資證明，被告存有為自己或第
    三人不法所有之意圖及侵占犯意，即難論以該罪。
三、自訴人認被告乙○○涉有刑法第三百三十五條第一項之侵占罪嫌，無非以被告乙
    ○○向自訴人承租ＥＦ－六一○號計程車（下稱系爭車輛）參與營運，依約每日
    租金新台幣（下同）七百元，每五日應繳付乙次，租期滿一年，且按期繳款滿期
    無欠款則獎勵送車，否則以租車方式計算租金並取消送車，但被告乙○○未依約
    如期繳納各項費用，又不返還車輛、號牌及行照等為其主要之論據；訊據被告乙
    ○○堅決否認其涉有前揭之侵占罪嫌，其辯稱意旨略以：其是以二十一萬元之價
    格，自訴人購買系爭車輛，付了頭期款十一萬元，尚有十萬元，因經濟因素而無
    法負擔，並非係不法侵占系爭車輛等語。
四、經查，被告乙○○於八十九年一月間向自訴人表明意欲以二十一萬元之價格購買
    系爭車輛，且已於同年二月間先付頭期款十一萬元等情，為自訴人、被告二造所
    供述一致之事實，顯見被告乙○○乃係以買受人之身分，占有系爭車輛，而非有
    不法所有之意圖，否則被告乙○○何須先支付十一萬元之價錢；雖自訴人與被告
    二造間所簽訂之租賃計程車合約書第三條約定：「租送車一年，未按期繳款依租
    車論計」等語，然此亦不過係自訴人、被告二造間就系爭車輛買賣契約中有關履
    行條件變更之事項，尚難據此遽認被告乙○○占有系爭車輛確有不法所有之意圖
    ，自難以此為被告乙○○不利認定之依據，準此，並無任何積極證據足以證明被
    告乙○○有侵占之意圖及故意，不能僅以其積欠價款，即推定其有侵占之犯行。
    此外，復查無其他積極證據足以證明被告乙○○有何侵占之犯行，揆諸前揭所述
    ，本件純屬民事糾葛，彼等自應循民事程序以求釐清解決，自屬不能證明其犯罪
    ，此外復查無其他積極證據足資證明被告乙○○有何侵占罪行，爰依法為無罪之
    諭知。
五、據上論斷，應依刑事訴訟法第三百四十三條、第三百零一條第一項判決如主文。
中      華      民      國    九十      年      七      月      九      日
                                    台灣台北地方法院刑事第四庭
                                          法  官    蔡守訓
右正本證明與原本無異。
如不服本判決，應於送達後十日內，向本院提出上訴狀。
                                          書記官    林義盛
中      華      民      國    九十      年      七      月     十三     日


司法院資訊處製作；財團法人民間司法改革基金會備份。
